臺灣士林地方法院民事裁定　　　　　　　 96年度抗字第181號
抗　告　人　甲○○
上列抗告人與相對人遠東國際商業銀行股份有限公司間拍賣抵押
物事件，抗告人對於中華民國96年5 月24 日 本院96年度拍字第
450 號裁定提起抗告，本院裁定如下：
    主  文
抗告駁回。
抗告程序費用新臺幣壹仟元由抗告人負擔。
    理  由
一、按抵押權人，於債權已屆清償期，而未受清償者，得聲請法
    院，拍賣抵押物，就其賣得價金而受清償。民法第873 條定
    有明文。而上開規定，為民法物權編修正前設定之最高限額
    抵押權所準用，此觀諸民法物權編施行法第17條、民法第88
    1 條之17等規定自明。抵押權人依上開規定聲請拍賣抵押物
    係屬非訟事件，法院所為准駁之裁定，無確定實體法上法律
    關係存否之性質，於債權及抵押權之存否無既判力，故袛須
    其抵押權已經依法登記，且債權已屆清償期而未受清償，法
    院即應為准許拍賣抵押物之裁定，至對於此項法律關係有爭
    執之人，自得提起訴訟以資救濟，不得僅以抗告程序聲明其
    爭執，並據為廢棄拍賣抵押物裁定之理由（最高法院51年10
    月8 日民刑庭總會決議(三)參照）。
二、相對人主張抗告人於民國87年4 月20日，以其所有如附表所
    示之不動產，為擔保其對相對人現在及將來所負一切債務之
    清償責任，設定新臺幣（下同）624 萬元之最高限額抵押權
    ，存續期間自87年4 月20日起至117 年4 月19日止，債務清
    償日期依照各個債務契約所定清償日期，並於87年4 月22日
    登記在案。嗣抗告人分別：(一)於88年4 月26日向相對人借款
    （中、長期擔保放款）510 萬元，約定借款期限自88年4 月
    26 日 起至118 年4 月26日止，並自借款日後第1 個月起，
    分360 期按月於每月26日前平均攤還。(二)於同日另以金融卡
    融資借款408 萬元，約定借款期限自88年4 月26日起至89年
    4 月26日止。(三)於94年10月4 日，與第三人王賽齡共同向相
    對人借款470 萬元，約定借款期限自94年10月11日起至95年
    10月11日止，另其利息暨違約金計算方式均載明於借據內。
    並約定如任何一宗債務不依約清償本金時，即喪失期限之利
    益，應即全部償還，並應依約支付違約金。詎相對人及王賽
    齡自95年12月26日、95年11月26日、95年10月11日起即未依
    約繳納本息，尚欠本金共計466 萬5,097 元及利息、違約金
    未為清償，依上開約定，本件借款應視為全部到期，聲請人
    為此聲請拍賣抵押物以資受償，提出他項權利證明書、抵押
    權設定契約書、土地及建物登記謄本、遠東國際商業銀行興
    家購屋貸款契約書及房屋抵押貸款契約書等影本為證，是原
    法院據以准許相對人拍賣抵押物之聲請，即無不當。
三、抗告意旨雖以：抗告人至今仍在繳息中，相對人片面主張之
    事實，對聲請人並不公平。又縱相對人不願契約關係存續，
    亦應予抗告人自行處理抵押物之時間，不應強制執行致抗告
    人受明顯之損害。抗告人於父喪期間曾向相對人表明短期內
    自行處理意願，期間利息照舊給付，抗告人實不理解相對人
    目的為何等語為辯。惟查：本件抵押物所擔保如上開二、(一)
    (二)(三)之3 筆債權繳付情形，依相對人代理人所述，其中(一)(二)
    筆貸款於相對人聲請本件裁定時，均有逾期未繳情形，惟嗣
    已回復正常繳息；至上開二、(三)所示借款，業已於95年10月
    11日到期，並未展期（本院96年8 月30日訊問筆錄），核與
    相對人於原審所提房屋抵押貸款契約書所載相符（原審卷第
    16頁）。是本件抵押物所擔保之債權，依形式上判斷，確已
    有屆期而未獲清償之情形，揆諸首揭說明，法院即應依抵押
    權人聲請而為許可拍賣抵押物之裁定。至抗告人所述強制執
    行對其不利、仍願繼續支付利息等情，核與應否許可拍賣抵
    押物之法定要件判斷無涉，非得執為廢棄拍賣抵押物裁定之
    理由。從而，抗告人提起本件抗告，請求廢棄原裁定，為無
    理由，自應予駁回。
四、爰裁定如主文。
中　　華　　民　　國　　96　　年　　10　　月　　26　　日
　　　　　　　　　民事第二庭  審判長法官  俞慧君
                                    法官　陳玉曆
                                    法官　王本源
以上正本證明與原本無異。
本裁定除以適用法規顯有錯誤為理由，並經本院許可外，不得再
抗告。如提起再抗告，應於收受後10日內委任律師為非訟代理人
向本院提出再抗告狀。並繳納再抗告費新台幣1000元。
中    華    民    國    96    年    10    月    29    日
                              書  記  官  陳淑女
